臺灣高等法院民事裁定
110年度抗字第795號
抗  告  人  林麗虹（即劉德君即劉德槁之繼承人）




上列抗告人因與相對人劉坤鏘間損害賠償強制執行事件，聲明異
議，對於中華民國110年6月9日臺灣桃園地方法院110年度執事聲
字第68號所為裁定提起抗告，本院裁定如下： 
    主  文
抗告駁回。
抗告費用由抗告人負擔。
    理  由
一、按第三人就執行標的物主張權利，對於強制執行之命令聲明
    異議者，債權人如不否認其權利，執行法院得撤銷其命令或
    停止強制執行；若債權人若否認其權利時，而執行機關能就
    財產上之外觀認定，執行法院固應依職權撤銷執行之處分，
    無待第三人提起異議之訴以資救濟；惟第三人就執行標的物
    是否有排除強制執行之權利，尚待審認方能確定，係實體上
    之問題，執行法院既無逕行審判之權限，自非依強制執行法
    第12條聲明異議所能救濟，而應依同法第15條提起第三人異
    議之訴，以求解決（最高法院75年度台上字第657號、78年
    度台抗字第181號裁判意旨參照）。　　
二、經查：
    ㈠、相對人前執臺灣宜蘭地方法院86年度執字第1569號債權
        憑證為執行名義，向原法院聲請對於債務人劉德君（原
        名劉德槁，民國107年3月5日死亡）之繼承人即抗告人
        與訴外人劉新嚴為強制執行，經原法院民事執行處（下
        稱執行法院）以109年度司執字第107924號強制執行事
        件（下稱系爭執行事件）辦理，並於110年1月27日查封
        劉德君所有未辦保存登記之門牌桃園市○○路00巷00弄0
        號建物（下稱系爭建物）；抗告人以系爭建物之事實上
        處分權為伊所有，依強制執行法第12條聲明異議，經執
        行法院司法事務官以系爭建物事實上處分權之歸屬，乃
        屬實體爭執事項，執行法院無從審酌，抗告人應另循第
        三人異議之訴處理，而於110年5月17日以109年度司執
        字第107924號裁定（下稱原處分）駁回抗告人之異議；
        抗告人不服，聲明異議，原法院仍以系爭建物事實上處
        分權之歸屬，為實體爭執事項，尚非強制執行法第12條
        聲明異議程序所能救濟，應依強制執行法第15條規定，
        提起第三人異議之訴，以資解決為由，以原裁定駁回其
        異議，於法核無不當。
　　㈡、抗告人之抗告意旨雖略以：劉德君生前於105年9月1日以
        夫妻贈與為原因，已將系爭建物之事實上處分權移轉予
        伊，系爭執行事件查封程序侵害伊之權益，原處分及原
        裁定否准伊之異議，於法自屬違誤，求予廢棄原處分及
        原裁定云云。然查：本件由相對人提出之97年財政部臺
        灣省中區國稅財產歸屬資料清單、103年全國財產稅總
        歸戶財產查詢清單（見系爭執行卷第15、16頁）之形式
        上觀之，系爭建物之事實上處分權歸屬劉德君所有，與
        抗告人前揭主張相異。則系爭建物之事實上處分權人究
        竟為何，核屬實體爭執事項，執行法院並無逕行審判之
        權限，揆諸前揭說明，自非強制執行法第12條聲明異議
        程序所能處理，抗告人應依強制執行法第15條規定提起
        第三人異議之訴，以資救濟。
　　㈢、從而，執行法院司法事務官以抗告人之異議事由，乃屬
        實體爭執事項，尚非強制執行法第12條聲明異議所能處
        理，而以原處分駁回抗告人之異議；及原法院維持原處
        分，而以原裁定駁回抗告人之異議，於法均無違誤。抗
        告意旨仍執前詞指摘原處分及原裁定不當，求予廢棄，
        為無理由。
三、據上論結，本件抗告為無理由。爰裁定如主文。
中　　華　　民　　國　　110 　年　　7 　　月　　27　　日
  　　　　　　　　民事第九庭  
  　                    審判長法  官  楊絮雲   
                              法  官  張宇葭
                              法  官  郭顏毓
正本係照原本作成。
本裁定除以適用法規顯有錯誤為理由外，不得再抗告。如提起再
抗告，應於收受送達後10日內委任律師為代理人向本院提出再抗
告狀。並繳納再抗告費新臺幣１千元。
中　　華　　民　　國　　110 　年　　7 　　月　　27　　日

    　　　　　　　　　　　　　書記官  馬佳瑩